【裁判字號】    98,台上,48
【裁判日期】    980108
【裁判案由】    違反毒品危害防制條例
【裁判全文】
最高法院刑事判決                九十八年度台上字第四八號
上  訴  人  甲○○
選任辯護人  張泰昌律師
上  訴  人  乙○○
上列上訴人等因違反毒品危害防制條例案件，不服台灣高等法院
中華民國九十五年一月十日第二審判決（九十四年度上訴字第一
一三二號，起訴案號：台灣板橋地方法院檢察署九十二年度偵字
第九五七二號），提起上訴，本院判決如下：
    主  文
上訴駁回。
    理  由
按刑事訴訟法第三百七十七條規定，上訴於第三審法院，非以判
決違背法令為理由，不得為之。是提起第三審上訴，應以原判決
違背法令為理由，係屬法定要件。如果上訴理由書狀並未依據卷
內訴訟資料，具體指摘原判決不適用何種法則或如何適用不當，
或所指摘原判決違法情事，顯與法律規定得為第三審上訴理由之
違法情形，不相適合時，均應認其上訴為不合法律上之程式，予
以駁回。本件原審經審理結果，認為上訴人甲○○、乙○○共同
同時販賣第二級毒品ＭＤＭＡ及第三級毒品愷他命均犯行明確，
因而撤銷第一審科刑之判決，改判依裁判時即修正後毒品危害防
制條例及刑法想像競合犯規定，從一重仍均論處甲○○、乙○○
共同販賣第二級毒品罪刑（依序各處有期徒刑三年八月、三年七
月）。皆已詳敘其調查、取捨證據之結果及憑以認定犯罪事實之
心證理由。並就上訴人二人否認之供詞及其等所辯各語認非可採
，予以論述。從形式上觀察，並無足以影響判決結果之違法情形
存在。又第三審為法律審，應依第二審判決所確認之事實為基礎
，據以判斷第二審判決是否違背法令。甲○○上訴意旨略稱：(一)
、甲○○之警詢筆錄係警員先行擬妥，寫完問題及答案，再由其
依照預擬內容一字不漏地唸出而完成警詢筆錄之製作，並未符合
法定程序而為，原判決未依刑事訴訟法第一百五十八條之四規定
判定該警詢筆錄無證據能力，自屬違法，且甲○○之警詢筆錄係
經警員疲勞詢問、詐欺、利誘所致，亦無證據能力。檢察官第一
次訊問甲○○之偵訊筆錄係受警員利誘及詐欺所致，原判決竟認
其抗辯該筆錄於意識模糊狀態下所為，並以上開警詢筆錄及偵訊
筆錄論處其罪刑，顯有判決不適用法則之違誤。(二)、若甲○○有
販賣毒品予張之盈，亦僅獲利新台幣（下同）一千五百元，為甲
○○所賣出價錢十分之一，可謂僅係蠅頭小利，顯不符經驗法則
及論理法則。張之盈證稱與乙○○交情較深，張之盈如要購買毒
品，何以不向乙○○購買而向甲○○購買？若依原判決所認上訴
人二人共同販賣毒品，則其等持有之毒品數量應為相同，何以查
獲時其等所持有之第三級毒品愷他命重量竟有所量差？可見上訴
人二人警詢時之自白與事實不符，原審竟採為判決基礎，自屬違
法。(三)、陳彥汝證稱甲○○施用毒品之數量大，扣案毒品應係甲
○○供己吸食之用，此外，並無證據證明甲○○意圖營利而販賣
毒品，原判決認定甲○○販賣毒品，顯有違誤。(四)、警員魏志豪
證稱曾懷疑甲○○獲利這麼少等語，可知偵辦員警亦無法肯定甲
○○販賣毒品，本件仍存有合理懷疑，自無從為甲○○不利之認
定。魏志豪又證稱：「印象中」甲○○、乙○○承認販賣毒品，
「印象中」這個案子偵辦很順利等語，顯然魏志豪無從記憶查獲
本案之事實經過，其證稱搜索過程中發現毒品數量很大，衡情不
會只供自己施用，要係臆測之詞，不得作為證據，原審竟採為判
決基礎，亦屬違法。(五)、甲○○犯後確有悛悔之意，態度尚稱良
好，原判決竟量處有期徒刑三年八月，實屬過重，不符一般社會
法感情與刑罰權之分配正義。乙○○上訴意旨略稱：(一)、原判決
關於甲○○如何與乙○○有犯意聯絡與行為分擔，並未於理由內
敘明其認定之依據，自有判決不備理由之違誤。(二)、原判決既以
甲○○與乙○○之警詢時及檢察官第一次偵訊中之自白為其等有
罪之依據，但於不另為無罪諭知部分，又不採納其等之警詢筆錄
及檢察官第一次偵訊筆錄之內容，亦有判決理由矛盾之違法。(三)
、甲○○與乙○○之警詢筆錄及檢察官第一次偵訊筆錄均未自白
其等合資購入毒品時即欲以販賣毒品為目的，原審何以認定上訴
人二人共同販賣毒品，仍有判決不備理由之違失。(四)、乙○○因
不方便在家施用毒品，乃將毒品放置張之盈住處，與營利意圖無
必然關係，原判決據以認定乙○○有販賣之意圖，自有違誤。原
判決以查扣毒品之數量顯逾乙○○平日施用毒品之數量，推論扣
案毒品係供販賣之用，然證人吳昇峰、張美惠、張之盈均證稱乙
○○平日施用毒品之數量頗大，足證原判決之事實認定有誤。(五)
、乙○○於警詢時所為不利於己之陳述，其供述之真實性仍有合
理之懷疑，自不能採為乙○○有罪之證據，原判決竟採為認定乙
○○有罪之依據，應屬違法各云云。惟查：(一)、原判決已就上訴
人二人於檢察官第一次訊問時之偵查筆錄，業經第一審播放勘驗
該偵查錄音內容，並依證人郭坤杰、魏志豪之證言，據以認定上
訴人二人於檢察官第一次訊問時並無其等所辯意識模糊或出於非
自由意志之情形，於理由內詳加說明，因認上訴人二人之上開偵
訊筆錄中之自白確有證據能力。所為論斷，核無違法可言。另上
訴人二人之警詢筆錄縱有其等上訴意旨所指之瑕疵，但除去其等
警詢時之陳述，憑藉上揭檢察官第一次訊問時之偵查筆錄及其他
卷證資料，亦足以認定上訴人二人本件犯罪事實，上訴意旨所指
警詢筆錄之瑕疵，既於事實之認定及科刑判決本旨不生影響，仍
不能執為適法之第三審上訴理由。(二)、事實之認定、證據之取捨
與其證明力如何，均屬事實審法院得自由裁量、判斷之職權，苟
其此項裁量、判斷，並不悖乎通常一般人日常生活經驗之定則及
理則上當然存在之法則，又已於判決內論敘其何以作此判斷之心
證理由者，即不得任意指摘為違法，而據為第三審上訴之合法理
由。原判決認定上訴人二人有其事實欄所載共同同時販賣第二級
毒品ＭＤＭＡ及第三級毒品愷他命之犯行，業已綜核其等於檢察
官第一次訊問時之自白、證人郭坤杰及魏志豪與張之盈之證言、
勘驗筆錄、扣案之第二級毒品ＭＤＭＡ暨第三級毒品愷他命，並
認陳彥汝之證言不可採等全部卷證資料，逐一詳加論斷指駁說明
，已載於原判決理由欄二。經核並無判決不備理由之違法情事，
且其取捨判斷，亦未違背客觀存在之經驗法則或論理法則。上訴
人二人上訴意旨漫事指摘，均非合法之第三審上訴理由。(三)、量
刑輕重，係屬事實審法院得依職權自由裁量之事項，苟其量刑已
以行為人之責任為基礎，並斟酌刑法第五十七條各款所列情狀，
即不得遽指為違法。原判決就甲○○之犯罪情節，已在事實欄明
白認定，於理由內記載審酌甲○○如何因年輕識淺，一時失慮，
偶罹重典，就全部情節觀之，屬情輕法重，衡情尚有可憫恕之處
，依刑法第五十九條規定酌減其刑，乃量處其有期徒刑三年八月
，既未逾越法定刑度，又未濫用其權限，自無違法可言，甲○○
上訴意旨仍執以指摘，難認為合法上訴第三審之理由。是上訴人
二人之上訴意旨以上情指摘原判決違背法令，核與法律規定得為
第三審上訴理由之違法情形，均不相適合。而渠等其餘上訴意旨
，則係就屬原審採證認事職權之行使及原判決已說明事項，徒憑
己見，任意指摘，且仍為單純事實之爭執，均不能認已具備第三
審上訴理由之形式要件。依上揭說明，上訴人二人之上訴皆違背
法律上之程式，俱應予駁回。
據上論結，應依刑事訴訟法第三百九十五條前段，判決如主文。
中    華    民    國  九十八  年    一    月    八    日
                      最高法院刑事第四庭
                          審判長法官  張  淳  淙
                                法官  劉  介  民
                                法官  蔡  彩  貞
                                法官  林  俊  益
                                法官  林  勤  純
      本件正本證明與原本無異
                                      書  記  官
中    華    民    國  九十八  年    一    月   十三   日
                                                      Ｑ


司法院資訊處製作；財團法人民間司法改革基金會備份。
